【裁判字號】    99,訴,372
【裁判日期】    990414
【裁判案由】    違反毒品危害防制條例
【裁判全文】
臺灣臺南地方法院刑事判決               99年度訴字第372號
公  訴  人  臺灣臺南地方法院檢察署檢察官
被      告  乙○○
上列被告因違反毒品危害防制條例案件，經檢察官提起公訴（99
年度毒偵字第364號）及追加起訴（99年度毒偵字第502號），被
告於本院準備程序中，先就被訴事實均為有罪之陳述，經本院合
議庭裁定改由受命法官獨任進行簡式審判程序，並合併審理，判
決如下：
    主  文
乙○○施用第一級毒品，累犯，處有期徒刑拾月；又施用第一級
毒品，累犯，處有期徒刑拾月。應執行有期徒刑壹年肆月。
    事  實
一、乙○○前於民國92年間，因施用毒品案件，經本院以92年度
    毒聲字第1850號裁定送觀察、勒戒後，因認無繼續施用毒品
    之傾向，於92年12月11日出勒戒所而執行完畢，並經臺灣臺
    南地方法院檢察署檢察官以92年度毒偵字第1853號為不起訴
    處分確定；又於前開觀察、勒戒處分執行完畢5年內之93年
    至96年間，多次再犯施用毒品罪，分別(甲)經本院以94年度訴
    字第172號判決應執行有期徒刑1年確定，(乙)經本院以96年度
    訴字第564、1308號判決應執行有期徒刑1年1月確定；(丙)經
    臺灣高雄地方法院以96年度訴字第2635號判決減為有期徒刑
    5月確定，(丁)經本院以96年度訴字第1666號判決判處有期徒
    刑1年確定，(戊)經本院以97年度訴字第632號判決減為有期徒
    刑6月確定。上開(甲)之罪與其於93年間另犯之竊盜罪另經本
    院以94年度聲字第895號裁定定應執行刑為有期徒刑1年9月
    確定，經與其另犯之侵占罪所處6月之有期徒刑接續執行，
    於95年9月21日縮短刑期假釋出監，原於96年1月13日假釋期
    滿；惟乙○○另因詐欺案件，經本院以96年度簡字第628號
    判決判處有期徒刑4月確定，此罪與上開(甲)之罪及上述竊盜
    罪嗣經本院以96年度聲減字第3440號裁定減刑並定應執行刑
    為有期徒刑10月，於96年9月12日確定在案，而因乙○○前
    所執行之刑期已逾前開減刑後應執行之刑期，無應另予執行
    之刑，應視為上開罪刑均已於上開減刑裁定確定日執行完畢
    。另乙○○所犯上開(乙)、(丙)、(丁)、(戊)之罪與其於96年間另犯
    之竊盜罪復經本院以97年度聲字第1289號裁定定應執行刑為
    有期徒刑2年9月確定，入監執行後，於98年11月10日假釋出
    監（此部分未構成累犯）。詎乙○○猶不思戒除毒癮惡習，
    明知海洛因係毒品危害防制條例第2條第2項第1款所定之第
    一級毒品，不得非法施用、持有，竟於前揭有期徒刑執行完
    畢5年內，又基於施用第一級毒品海洛因之犯意，分別為下
    列行為：(一)於98年12月30日晚間8時許，在其位於臺南縣左
    鎮鄉內庄村內庄83號住處之附近道路，以將海洛因摻水置於
    針筒內注射之方式，施用海洛因1次；(二)於99年1月18日晚間
    11時許，在其上開住處內，以上開方式施用海洛因1次。嗣
    乙○○分別於98年12月31日晚間，因另涉竊盜案件，在臺南
    縣南化鄉中坑村某處為警查獲，及於99年1月19日上午11時
    50分許，在臺南縣新市鄉○○路與永新路路口為警盤查，乙
    ○○遂分別於上開犯行尚未被有偵查犯罪權限之公務員或機
    關知悉前，均主動向員警自首其上開施用毒品之行為，並經
    警得其同意先後於98年12月31日晚間9時許及99年1月19日中
    午12時20分許採尿送驗，結果均呈嗎啡、可待因陽性反應，
    乃分別查知上情。
二、案經臺南縣警察局玉井分局報告臺灣臺南地方法院檢察署檢
    察官偵查起訴，及臺南縣警察局善化分局報告臺灣臺南地方
    法院檢察署檢察官偵查後追加起訴。
    理  由
一、按本件被告乙○○所犯均為死刑、無期徒刑、最輕本刑3年
    以上有期徒刑以外之罪，亦非屬高等法院管轄之第一審案件
    ，其於準備程序進行中，先就被訴事實均為有罪之陳述，經
    告知簡式審判程序之旨，並聽取檢察官、被告之意見後，本
    院合議庭依刑事訴訟法第273條之1第1項裁定進行簡式審判
    程序，是本案之證據調查，依同法第273條之2規定，不受同
    法第159條第1項、第161條之2、第161條之3、第163條之1，
    及第164條至第170條所規定證據能力認定及調查方式之限制
    ，合先敘明。
二、又按92年7月9日修正公布、93年1月9日施行之毒品危害防制
    條例第20條、第23條將施用毒品之刑事處遇程序，區分為「
    初犯」及「5年內再犯」、「5年後再犯」；依其立法理由之
    說明：「初犯」，經觀察、勒戒或強制戒治後，應為不起訴
    處分或不付審理之裁定，經觀察、勒戒或強制戒治執行完畢
    釋放後，「5年內再犯」者，因其再犯率甚高，原實施之觀
    察、勒戒及強制戒治既已無法收其實效，爰依法追訴或裁定
    交付審理，至於經觀察、勒戒或強制戒治執行完畢釋放後，
    「5年後再犯」者，前所實施之觀察、勒戒或強制戒治已足
    以遮斷其施用毒品之毒癮，為期自新及協助其斷除毒癮，仍
    適用「初犯」規定，先經觀察、勒戒或強制戒治之程序。從
    而依修正後之規定，僅限於「初犯」及「5年後再犯」2種情
    形，始應先經觀察、勒戒或強制戒治程序；倘被告於5年內
    已再犯，經依法追訴處罰，縱其第3次（或第3次以上）再度
    施用毒品之時間，在初犯經觀察、勒戒或強制戒治執行完畢
    釋放5年以後，已不合於「5年後再犯」之規定，且因已於「
    5年內再犯」，顯見其再犯率甚高，原實施觀察、勒戒或強
    制戒治，已無法收其實效，即應依該條例第10條處罰，至第
    3次（或第3次以上）施用毒品之時間，是否宜有期間限制？
    以多久為適宜？則分屬刑事政策、專門醫學之範圍，非審判
    機關所能決定，有待循立法途徑解決（最高法院95年5月9日
    95年度第7次刑事庭會議決議及97年9月9日97年度第5次刑事
    庭會議決議意旨參照）。查本件被告前曾受如事實欄所述之
    觀察、勒戒處分，並於92年12月11日執行完畢，經臺灣臺南
    地方法院檢察署檢察官以92年度毒偵字第1853號為不起訴處
    分確定；復於前開觀察、勒戒處分執行完畢後5年內之93年
    至96年間，迭次再犯施用毒品案件，經本院或臺灣高雄地方
    法院以如事實欄「一」之「(甲)、(乙)、(丙)、(丁)、(戊)」所示之判
    決分別判處罪刑確定等情，均分別有刑案資料查註紀錄表、
    臺灣高等法院被告前案紀錄表在卷可稽，則被告前既曾因施
    用毒品案件，經觀察、勒戒執行完畢釋放後之5年內，多次
    再犯施用毒品罪，復於本件案發時點兩度更犯施用毒品罪，
    即非屬毒品危害防制條例第20條第3項所規定之「5年後再犯
    」之情形，揆諸上開最高法院決議意旨，縱其本次所犯施用
    毒品案件距初犯經觀察、勒戒程序執行完畢已逾5年，仍應
    由本院依法論罪科刑。
三、上開犯罪事實，業據被告於警詢、本院準備程序及審理中均
    坦承不諱，且被告於98年12月31日及99年1月19日經採尿送
    驗結果，確均呈海洛因進入人體代謝分解後之嗎啡、可待因
    陽性反應乙節，有臺南縣警察局玉井分局偵辦毒品危害防制
    條例案件尿液送驗對照表、臺南縣警察局善化分局偵辦「毒
    品危害防制條例」案犯嫌尿液送驗編號暨年籍對照表、長榮
    大學分別於99年1月25日及同年月29日出具之確認報告各1張
    附卷可稽（警(一)卷即臺南縣警察局玉井分局南縣井警偵字第
    0990001167號卷第6至7頁、警(二)卷即臺南縣警察局善化分局
    南縣善警偵字第0990002393號卷第8至9頁），堪認被告上開
    任意性之自白，確均與事實相符。是本件事證明確，被告上
    開犯行均洵堪認定，應予依法論科。
四、按海洛因依其成癮性、濫用性及對社會危害性之程度，已列
    為毒品危害防制條例第2條第2項第1款所規定之第一級毒品
    ，禁止非法持有及施用；是核被告上開所為，分別係犯毒品
    危害防制條例第10條第1項之施用第一級毒品罪。被告2次施
    用海洛因前持有海洛因之低度行為，均分別為施用之高度行
    為所吸收，均不另論罪。被告所犯上開2罪，犯意有別，行
    為殊異，應予分論併罰。另被告前因接續執行事實欄「一」
    所示本院94年度聲字第895號裁定所定之應執行刑有期徒刑1
    年9月，及其另犯之侵占罪所處之有期徒刑6月，於95年9月
    21日縮短刑期假釋出監，原於96年1月13日假釋期滿，然因
    被告另犯詐欺罪，經本院再以96年度聲減字第3440號裁定就
    該罪與前述定應執行刑之數罪均予減刑，並另定應執行刑為
    有期徒刑10月，於96年9月12日確定在案等情，有臺灣高等
    法院被告前案紀錄表附卷可按；茲因上開減刑裁定確定前，
    被告所犯如事實欄「一」之「(甲)」所示之罪及其所犯竊盜、
    詐欺等罪仍屬合併處罰之數罪尚未全部執行完畢之狀態，難
    認上開罪刑業已執行完畢，須俟上開減刑裁定確定後，因可
    確定被告前所執行之上述刑期已逾上開減刑後應執行之刑期
    ，始可確定無刑期應另予執行，是被告所犯如事實欄「一」
    之「(甲)」所示之罪及上述竊盜、詐欺等罪所處之刑，應視為
    於96年9月12日上開減刑裁定確定日執行完畢；而本件被告
    既於96年9月12日受上述罪刑之執行完畢，竟於上開有期徒
    刑執行完畢後5年內，故意再犯本件有期徒刑以上之2罪，均
    為累犯，各應依刑法第47條第1項規定加重其刑。再被告係
    因另涉竊盜案為警查獲，或另因故為警盤查，乃於本件上開
    2次犯罪尚未被有偵查犯罪權限之公務員或機關發覺前，分
    別主動向臺南縣警察局玉井分局及臺南縣警察局善化分局員
    警自首上開2次施用毒品犯行等情，有被告之警詢筆錄附卷
    可考（警(一)卷第2頁、警(二)卷第2頁），檢察官起訴意旨亦同
    此認定，則被告顯係對於未經發覺之罪自首而接受裁判；參
    以被告自始坦承上開2次施用毒品犯行，並就犯罪情節均供
    述明確等情，堪認其均確出於悔悟而自首本件2次犯行，爰
    依刑法第62條前段之規定，就其所犯上開2罪分別減輕其刑
    ，並均依法先加後減之。爰審酌被告前已有多次施用毒品前
    科，且違犯本案時均仍在假釋期間內，竟仍不知警醒而再施
    用毒品，顯見其意志不堅，迄未能記取教訓，不思戒除毒癮
    惡習，復參酌其所犯施用毒品行為係戕害自己身心健康，尚
    未嚴重破壞社會秩序、侵害他人權益，及其犯罪後主動坦承
    犯行，非無悔意，兼衡其學歷、職業、家庭狀況等一切情狀
    ，分別量處如主文所示之刑，並定其應執行之刑，以資懲儆
    。
據上論斷，應依刑事訴訟法第273條之1第1項、第299條第1項前
段，毒品危害防制條例第10條第1項，刑法第11條前段、第47條
第1項、第62條前段、第51條第5款，判決如主文。
本案經檢察官甲○○到庭執行職務
中    華    民    國    99    年    4     月    14    日
                        刑事第九庭    法  官   蔡盈貞
以上正本證明與原本無異。
如不服本判決應於收受本判決後10日內向本院提出上訴書狀，並
應敘述具體理由。其未敘述上訴理由者，應於上訴期間屆滿後20
日內向本院補提理由書狀（均須按他造當事人之人數附繕本）「
切勿逕送上級法院」。
                                      書記官   陳玉芬
中    華    民    國    99    年    4     月    14    日
附錄論罪科刑法條：
毒品危害防制條例第10條第1項
施用第一級毒品者，處 6 月以上 5 年以下有期徒刑。

司法院資訊處製作；財團法人民間司法改革基金會備份。
